【裁判字號】    99,建,304
【裁判日期】    991220
【裁判案由】    損害賠償
【裁判全文】
臺灣臺北地方法院民事判決               99年度建字第304號
原      告  交通部臺灣鐵路管理局
法定代理人  范植谷
訴訟代理人  翁顯杰律師
複代理人    鄒鈺奎
被      告  翔茂電業有限公司
法定代理人  柯志賢
上列當事人間請求損害賠償事件，本院於民國九十九年十二月六
日辯論終結，判決如下：
    主    文
被告應給付原告新臺幣壹佰柒拾萬貳仟佰玖拾伍元，及自民國
九十九年十一月二日起至清償日止，按週年利率百分之五計算之
利息。
原告其餘之訴駁回。
訴訟費用由被告負擔五分之二，餘由原告負擔。
本判決第一項於原告以新臺幣伍拾陸萬柒仟伍佰元為被告供擔保
後，得假執行。
原告其餘假執行之聲請駁回。
    事實及理由
甲、程序方面：
一、本件依兩造間工程契約第十八條第五款，兩造合意以本院為
    第一審管轄法院，依民事訴訟法第二十四條第一項，本院自
    有管轄權。
二、按訴狀送達後，原告不得將原訴變更或追加他訴。但有下列
    各款情形之一者，不在此限：(二)請求之基礎事實同一者；(三)
    擴張或減縮應受判決事項之聲明者；(七)不甚礙被告之防禦及
    訴訟之終結者，民事訴訟法第二百五十五條第一項第二、三
    、七款定有明文。本件原告於本院民國九十九年十二月六日
    言詞辯論期日變更訴之聲明為：「被告應給付原告新臺幣（
    下同）三百二十一萬七千五百三十五元，及自起訴狀繕本送
    達之翌日起至清償日止，按週年利率百分之五計算之利息」
    ，原告是次變更非唯訴訟標的（債務不履行損害賠償請求權
    ）相同、基礎事實同一（兩造間訂有「臺灣鐵路更新鐵道結
    構計畫《配合下新港橋改建工程－電氣部分》工程契約」，
    契約終止後，原告因 重行發包受有損害）、僅係減縮應受判
    決事項之聲明、無礙被告之防禦及訴訟之終結，於法自無不
    合，本院爰就變更後之聲明為裁判。
三、被告經合法通知，未於言詞辯論期日到場，核無民事訴訟法
    第三百八十六條各款所列情事，爰依原告之聲請，由其一造
    辯論而為判決，合先敘明。
乙、實體方面
一、原告部分：
（一）訴之聲明：
    １被告應給付原告三百二十一萬七千五百三十五元，及自起
      訴狀繕本送達之翌日起至清償日止，按週年利率百分之五
      計算之利息。
    ２願供擔保請准宣告假執行。
（二）原告起訴主張：
    １兩造於九十三年二月二十三日訂立「臺灣鐵路更新鐵道結
      構計畫（配合下新港溪橋改建工程－電氣部分）工程契約
      」，約定由被告以總價七百五十萬元承攬臺灣鐵路更新鐵
      道結構計畫（配合下新港橋改建工程）之電氣部分工程，
      應於訂約後五日內開工，於工務工程完工後三十日曆天內
      完工，履約保證金七十七萬元（含差額保證金二萬元），
      以國華產物保險股份有限公司履約保證金保證保險抵付。
      該工程嗣於九十六年十月二十九日變更追加工程總價為八
      百九十三萬九千二百一十七元，復於九十六年十二月六日
      加給物價調整款九十一萬三千三百九十二元，合計工程總
      價為九百八十五萬二千六百零九元。詎被告締約後屢經催
      告仍未進場施作，進度亦嚴重落後，經該公司於九十七年
      五月二十一日、二十九日發函催告被告於同年月二十四日
      、六月十二日前進場配合趕工施作，未獲置理，該公司乃
      於同年五月二十六日、六月二十日依兩造間工程契約第十
      七條第一款第八、十一點之約定，終止雙方間工程契約。
    ２契約終止後，經結算被告已完成部分工程價額為七百八十
      一萬五千零四元，未完成部分工程價額為二百零三萬七千
      六百零五元，該部分經該公司重行發包予訴外人騰龍工業
      工程股份有限公司，價額為三百七十四萬元，迄九十七年
      十一月二十一日工程總價變更為五百二十五萬五千一百四
      十元並經完工驗收結算無誤，就增加之工程款三百二十一
      萬七千五百三十五元，為該公司因終止所受之損害，爰請
      求被告如數賠償，並支付自起訴狀繕本送達翌日起算之法
      定利息。
（三）證據：提出（原證一）工程契約簽署單、（原證二）繳納
      保證金清單、履約保證金保證保險保險單、（原證三）96
      .10.29、96.12.06變更設計工程確認單、（原證四）原告
      專案工程處臺北電務隊97.05.21、97.05.26、97.05.29、
      97.05.30函、皇朝工程顧問股份有限公司97.06.10函、原
      告97.06.20函、（原證五）工程契約節錄、（原證六）清
      點、結算複查紀錄、（原證七）工程契約簽署單、97.01.
      21變更設計工程確認單、（原證八）工程結算驗收證明書
      。
二、被告經合法通知，無正當理由未到庭，亦未提出書狀為任何
    聲明或陳述。
三、原告主張之事實，業據提出工程契約簽署單、繳納保證金清
    單、履約保證金保證保險保險單、96.10.29、96.12.06變更
    設計工程確認單、原告專案工程處臺北電務隊97.05.21、97
    .05.26、97.05.29、97.05.30函、皇朝工程顧問股份有限公
    司97.06.10函、原告97.06.20函、工程契約節錄、清點、結
    算複查紀錄、工程契約簽署單、97.01.21變更設計工程確認
    單、工程結算驗收證明書為證，核屬相符，被告經合法通知
    ，無正當理由未到庭，亦未提出書狀為任何聲明或陳述，依
    民事訴訟法第二百八十條第三項規定，視同自認，原告之主
    張應堪信為真實。經查：
（一）按當事人得約定債務人於債務不履行時，應支付違約金；
      違約金，除當事人另有訂定外，視為因不履行而生損害之
      賠償總額，民法第二百五十條第一項、第二項前段定有明
      文。本件兩造間工程契約第十一條第四點約定契約經原告
      終止後，被告所繳付之履約保證金、差額保證金、保固保
      證金不予發還，具違約金性質，應視為因被告不履行所生
      損害之賠償總額，惟兩造間工程契約第十七條契約終止解
      除及暫停執行」第四款亦明定：「契約經依第一款規定終
      止或解除者，本局得依其所認定之適當方式，自行或洽其
      他廠商完成被終止或解除之契約，其所增加之費用，由立
      約商負擔」，是符合民法第二百五十條第二項「當事人另
      有訂定」之規定，原告於九十七同年五月二十六日、六月
      二十日依兩造間工程契約第十七條第一款第八、十一點之
      約定，終止雙方間工程契約後，仍得就終止後重行發包所
      增加之費用，請求被告負擔。
（二）然兩造間工程契約九十六年十二月六日後之工程總價調整
      為九百八十五萬二千六百零九元，契約終止後，經結算被
      告已完成部分工程價額為七百八十一萬五千零四元，未完
      成部分工程價額為二百零三萬七千六百零五元，該部分經
      該公司重行發包予訴外人騰龍工業工程股份有限公司，價
      額為三百七十四萬元，此經原告陳明在卷，核與（原證三
      ）96.10.29、96.12.06變更設計工程確認單、（原證六）
      清點、結算複查紀錄、（原證七）工程契約簽署單所載一
      致，則原告因契約終止後重行發包所增加之費用為一百七
      十萬二千三百九十五元。
（三）至原告固於九十七年十一月二十一日變更與騰龍工業工程
      股份有限公司工程總價為五百二十五萬五千一百四十元，
      並經驗收結算完成，但是次變更內容與兩造間工程契約被
      告未完成部分內容是否一致不明，原告復當庭自承無法確
      認變更設計新增工程款項目是否為原合約內容，則該部分
      所增加之數額自不得請求被告負擔。
（四）綜上，原告得請求被告負擔兩造間工程契約終止後重行發
      包所增加之費用為一百七十萬二千三百九十五元。
四、次按給付有確定期限者，債務人自期限屆滿時起，負遲延責
    任；給付無確定期限者，債務人於債權人得請求給付時，經
    其催告而未為給付，自受催告時起，負遲延責任，其經債權
    人起訴而送達訴狀，或依督促程序送達支付命令，或為其他
    相類之行為者，與催告有同一之效力；遲延之債務，以支付
    金錢為標的者，債權人得請求依法定利率計算之遲延利息；
    應付利息之債務，其利率未經約定，亦無法律可據者，週年
    利率為百分之五，民法第二百二十九條第一項、第二項、第
    二百三十三條第一項前段、第二百零三條亦有明文。本件被
    告應賠償原告一百七十萬二千三百九十五元，此經本院審認
    如前，從而，原告請求被告給付一百七十萬二千三百九十五
    元，及自起訴狀繕本送達翌日即九十九年十一月二日起至清
    償日止，按週年利率百分之五計算之利息，洵屬有據，應予
    准許，逾此範圍之請求，則無理由，爰予駁回。
五、原告陳明願供擔保請准宣告假執行，就原告勝訴部分，核無
    不合，爰酌定相當擔保金額准許之，原告敗訴部分，其假執
    行之聲請亦失所附麗，爰併駁回之。
據上論結，本件原告之訴一部有理由、一部無理由，依民事訴訟
法第三百八十五條第一項前段、第七十九條、第三百九十條第二
項，判決如主文。
中    華    民    國    99    年    12    月    20    日
                    民事第一庭  法  官  洪文慧
上列正本核與原本無異。
如不服本判決，得於判決書送達之翌日起二十日內，以書狀敘述
理由，向本庭提起上訴，如委任律師提起上訴者，應一併繳納上
訴審裁判費。
中    華    民    國    99    年    12    月    20    日
                                書記官  林芝儀

司法院資訊處製作；財團法人民間司法改革基金會備份。
